臺灣板橋地方法院民事判決　　　　　　　96年度簡上字第76號
上　訴　人　乙○○
被上　訴人　甲○○○
　　　　　　　　　　　號
上列當事人間請求清償借款事件，上訴人對於中華民國96年3 月
20日本院板橋簡易庭96年度板簡字第753 號第一審民事簡易判決
提起上訴，經本院管轄簡易訴訟程序第二審之合議庭於民國96年
6 月26日言詞辯論終結，判決如下：
    主      文
上訴駁回。
第二審訴訟費用由上訴人負擔。
    事實及理由
一、上訴人起訴主張：被上訴人向上訴人借款新臺幣（下同）20
    0,000 元，約定清償期限為民國89年6 月11日，並簽發如附
    表所示之支票1 紙（下稱系爭支票）作為借款憑證，詎被上
    訴人屆期不為清償，經上訴人一再催索，均置之不理，爰依
    消費借貸之法律關係訴請上訴人給付積欠之借款200,000 元
    ，及自支付命令繕本送達之翌日起至清償日止，按週年利率
    5%計算之利息等情。
二、被上訴人則以：被上訴人並未向上訴人借錢，雙方並無消費
    借貸之法律關係存在，上訴人雖持有被上訴人簽發之系爭支
    票，惟亦已經罹於時效等語資為抗辯。
三、本件經原審判決上訴人於原審之請求駁回。上訴人全部聲明
    不服提起上訴，並聲明：
（一）原判決廢棄。
（二）被上訴人應給付上訴人200,000 元，及自支付命令送達之
      翌日起至清償日止，按週年利率5%計算之利息。
四、按當事人主張有利於己之事實者，就其事實有舉證之責任，
    民事訴訟法第277 條前段定有明文，是依「民事訴訟如係由
    原告主張權利者，應先由原告負舉證之責，若原告先不能舉
    證，以證實自己主張之事實為真實，則被告就其抗辯事實即
    令不能舉證，或其所舉證據尚有疵累，亦應駁回原告之請求
    。」（最高法院17年上字第917 號判例意旨參照）。次按「
    稱消費借貸者，謂當事人一方移轉金錢或其他代替物之所有
    權於他方，而約定他方以種類、品質、數量相同之物返還之
    契約。」，民法第474 條第1 項亦規定甚明，是依上開規定
    ，消費借貸契約係屬要物契約，須交付金錢或其他代替物並
    移轉所有權於他方，始能成立，是依「支票為無因證券，支
    票債權人就其取得支票之原因，固不負證明之責任，惟執票
    人子既主張支票係發票人丑向伊借款而簽發交付，以為清償
    方法，丑復抗辯其未收受借款，消費借貸並未成立，則就借
    款之已交付事實，即應由子負舉證責任。」（最高法院73年
    度第1 次民事庭會議決議〈二〉意旨參照）。本件上訴人主
    張被上訴人簽發系爭支票作為借款憑證以向其借款之情事，
    固據其提出系爭支票1 件為證，被上訴人固就系爭支票為其
    所簽發之情事不為爭執，惟否認有借款之事實，揆諸前揭說
    明，自應由上訴人就兩造間確有金錢交付與借貸意思表示合
    致之情事負舉證責任。經查：
（一）上訴人僅提出系爭支票1 件作為兩造間存在消費借關係，
      及其已交付系爭借款予被上訴人之證明，然以支票為無因
      證券，交付票據之原因容或出於多端，或為贈與、或為買
      賣、或為確保當事人間已存在之法律關係、或為消滅已存
      在之法律關係．．．等，不一而足，非僅囿於金錢借貸一
      端而已，且上訴人復未為其他之舉證，僅由其提出之系爭
      支票，非但無法證明兩造間具有消費借貸關係，更無從證
      明其已交付系爭借款予被上訴人。
（二）次以，上訴人於本院96年6 月6 日準備程序期日中自承系
      爭借款係訴外人即被上訴人之夫尤國柱於89年5 月初執被
      上訴人簽發之系爭支票向其借款，地點係在其住家附近，
      其係將系爭借款交付尤國柱，所以實際借款人為尤國柱等
      語（見本院卷第16頁），是上開上訴人主張消費借貸之法
      律關係縱非虛罔，亦係存在於上訴人與尤國柱之間，而與
      被上訴人無涉，益徵被上訴人所辯兩造間未曾有借貸意思
      表示合致，亦未有借貸金錢之收受等語均與證據及事實無
      違，而堪可採信。
    綜上，上訴人除系爭支票外，未能再提出任何證據以為舉證
    ，被上訴人復否認有兩造間有消費借貸之法律關係存在，自
    難徒憑上訴人之泛言主張，即認上訴人所稱其曾交付系爭借
    款予上訴人一節屬實，是上訴人之主張自無可採。
五、綜上所述，本件上訴人既無法舉證證明兩造間消費借貸意思
    合致及金錢之交付等消費借貸契約成立之要件事實，是其主
    張均非可採。從而，上訴人依據消費借貸之法律關係，請求
    被上訴人應給付200,000 元，及自支付命令送達翌日起至清
    償日止，按週年利率5%計算之利息，自乏依據。是原審為上
    訴人敗訴之判決，並無不合，上訴意旨指摘原判決不當，求
    予廢棄改判，為無理由，應予駁回。
六、本件事證已臻明確，兩造其餘攻擊防禦方法及舉證，經本院
    審酌後，或與本件之爭執無涉，或對本件判決結果不生影響
    ，爰不一一論述，併此敘明。
七、訴訟費用負擔之依據：民事訴訟法第78條。
中　　華　　民　　國　　96　　年　　6 　　月　　29　　日
                  民事第二庭審判長法官　梁宏哲
                                  法官　潘長生
                                  法官　鍾啟煌
以上正本證明與原本無異
本判決不得上訴
中　　華　　民　　國　　96　　年　　6 　　月　　29　　日
                                書記官　李威賜
┌───────────────────────────────────────────────────┐
│附表                                                                                                  │
├──┬─────┬─────────────┬──────┬─────────┬────────┬──┤
│編號│發  票  人│  付    款    人          │發  票  日  │票面金額（新臺幣）│ 支  票  號  碼 │備考│
├──┼─────┼─────────────┼──────┼─────────┼────────┼──┤
│１  │甲○○○  │花蓮區中小企業銀行重慶分行│89年6月11日 │200,000元         │0000000         │    │
└──┴─────┴─────────────┴──────┴─────────┴────────┴──┘
